臺灣高雄地方法院民事裁定　　　　　　　100年度抗字第122號
抗　告　人　全國不動產土地仲介實業行
法定代理人　施勝民
相　對　人　高春菊
上列抗告人與相對人間本票裁定事件，抗告人對於中華民國100
年5 月6 日本院100 年度司票字第1482號裁定提起抗告，本院裁
定如下：
  主  文
原裁定廢棄。
上開廢棄部分，相對人之聲請駁回。
程序費用新臺幣壹仟元由相對人負擔。
    理  由
一、抗告意旨略以：抗告人前為獨資商號，於民國99年11月25日
    變更為合夥，100 年3 月4 日負責人變更為施勝民，系爭本
    票係抗告人前負責人蔡蕙璟於98年4 月6 日簽發，並非抗告
    人簽發，不應由抗告人負責，原裁定准許系爭本票強制執行
    ，於法未合，故提起本件抗告，求為廢棄原裁定等語。
二、按在票據上簽名者，依票上所載文義負責，票據法第5 條定
    有明文。故未於票據上簽名者，難以令其負票據上責任。次
    按獨資商號為發票行為並於本票發票人欄上為蓋章者，實際
    上係由商號負責人為之，該商號及負責人為同一權利主體，
    就簽發之本票負發票人責任，若商號之負責人嗣後變更為他
    人，係為另一權利主體，兩者主體不同，自不應由後一主體
    負票據責任，故執票人如以變更後之商號負責人為相對人聲
    請本票裁定，不應准許。次按本票執票人依票據法第123 條
    規定，聲請法院裁定許可對發票人強制執行，屬非訟事件，
    此項聲請之裁定及抗告法院之裁定依非訟事件程序，以審查
    強制執行許可與否，並無確定實體上法律關係存否之效力，
    如發票人就票據債務之存否有爭執時，應由發票人提起確認
    之訴，以資解決，最高法院57年臺抗字第76號判例亦可資參
    酌。
三、經查：系爭本票發票日為98年4 月6 日，發票人欄係記載全
    國不動產土地仲介實業行及蔡蕙璟，有系爭本票1 紙可按，
    全國不動產土地仲介實業行於98年4 月6 日組織型態為獨資
    ，其負責人為蔡蕙璟，100 年5 月4 日相對人聲請本票裁定
    前，全國不動產土地仲介實業行已於99年11月25日變更組織
    型態為合夥，有高雄市經濟發展局100 年6 月10回函、商業
    登記抄本可參。獨資商號與負責人為同一權利主體，並無獨
    立之法人格，由蔡蕙璟為全國不動產土地仲介實業行獨資商
    號負責人時，全國不動產土地仲介實業行與蔡蕙璟人格同一
    ，以蔡蕙璟之財產作為全國不動產土地仲介實業行之資產，
    蔡蕙璟即全國不動產土地仲介實業行，為同一權利義務主體
    ，全國不動產土地仲介實業行於100 年5 月4 日相對人聲請
    本票裁定時，為施勝民、鄭素珠之合夥團體，全國不動產土
    地仲介實業行之合夥財產為施勝民、鄭素珠公同共有，與99
    年11月24日前權利主體為蔡蕙璟之獨資商號時之全國不動產
    土地仲介實業行，名稱雖相同，然其人格、財產均相異，分
    屬不同權利義務主體，98年4 月6 日既係由蔡蕙璟獨資設立
    之全國不動產土地仲介實業行簽發系爭本票，系爭本票之權
    利義務應存在於蔡蕙璟即全國不動產土地仲介實業行與相對
    人間，相對人請求本票裁定時，已為合夥組織之全國不動產
    土地仲介實業行即非系爭本票發票人，難令其負本票發票人
    責任。
四、相對人雖抗辯98年4 月6 日發票時，全國不動產土地仲介實
    業行組織型態為獨資商號或合夥應屬實體事項，不得於本票
    裁定程序中為審查，且全國不動產土地仲介實業行於簽發系
    爭本票時，蔡蕙璟與施勝民為隱名合夥關係，不以商業登記
    事項為準，自不應以獨資商號之法律關係核定本件本票裁定
    准否云云。查本票需有發票人簽名或用印為絕對必要記載事
    項，法院自得就發票人欄位之記載形式上審查之，本院調查
    全國不動產土地仲介實業行之組織型態，以明本票執行案件
    債務人為何，仍屬對發票人為形式審查之範圍內，又本票裁
    定為非訟事件，是故本院以工商登記事項為據，形式上審查
    全國不動產土地仲介實業行之組織型態已足，其內部是否為
    隱名合夥，或有無其他法律關係存在，需查明抗告人與蔡蕙
    璟間之實體法律關係，已逾越形式上得為審查之範疇，而非
    本票裁定審查之事項。則相對人抗辯組織型態非本票裁定得
    審查，且蔡蕙璟與施勝民有隱名合夥關係，非工商登記事項
    之獨資商號云云，洵無可採。
五、綜上所述，原裁定准許相對人本票強制執行之聲請，尚有違
    誤，抗告意旨指摘原裁定不當，求為廢棄，為有理由，爰由
    本院將原裁定關於抗告人部分廢棄，並更為裁定如主文第二
    、三項所示。
六、據上論結，本件抗告為有理由，依非訟事件法第44條、第46
    條、第21條第2 項、第24條第1 項、民事訴訟法第492 條、
    第78條，裁定如主文。抗告駁回。
中    華    民    國  100     年    6    月    23     日
                  民事第三庭審判長法  官  朱玲瑤
                                  法  官  李嘉益
                                  法  官  楊詠惠
正本係照原本作成。
如不服本裁定應於送達後 10 日內向本院提出再抗告狀（並按他
造當事人之人數附繕本），並繳納再抗告費新台幣 1000 元。
再為抗告僅得以適用法規顯有錯誤為理由，並應委任律師為代理
人。
附註：
抗告人之配偶、三親等內之血親、二親等內之姻親，或抗告人為
法人、中央或地方機關時，其所屬專任人員具有律師資格並經法
院認適當者，亦得為第三審代理人。
抗告人或其法定代理人具有律師資格者及前項情形，應於提出抗
告或委任時釋明之。
中    華    民    國   100    年    6     月    23    日
                                  書記官  吳良美